【裁判字號】    89,易,9
【裁判日期】    890317
【裁判案由】    違反臺灣地區與大陸地區人民關係條例
【裁判全文】
臺灣高雄地方法院刑事判決                              八十九年度易字第九號
    公  訴  人  臺灣高雄地方法院檢察署檢察官
    被      告  甲○○
右被告因違反臺灣地區與大陸地區人民關係條例案件，經檢察官提起公訴（八十八年
度偵字第二八一一四號），本院判決如左：
    主  文
甲○○連續違反不得僱用大陸地區人民從事未經許可之工作之規定，累犯，處拘役伍
拾日，如易科罰金，以佰元折算壹日。
    事  實
一、甲○○前曾於民國八十五年間因違反國家安全法案件，經法院判處有期徒刑五月
    ，於八十六年六月四日執行完畢，猶不知悔改，於擔任位於高雄市○○區○○路
    一五八號鼎山自助餐店負責人期間，明知蘇雪華、吳茂惠、林慧三人為大陸地區
    人民，竟基於概括犯意，未經依法申請許可，以日薪新台幣（以下同）七百元之
    代價，於八十八年十一月七日起僱用蘇雪華，及於八十八年十一月十四日起僱用
    吳茂惠、林慧，在上揭店內，從事洗菜、切菜、洗碗等工作，並提供膳宿予以收
    留。迨八十八年十一月十六日八時五十分許，在上址為警當場查獲。
二、案經高雄市政府警察局三民第二分局報請臺灣高雄地方法院檢察署檢察官偵查起
    訴。
    理  由
一、訊據被告甲○○固坦認有僱用蘇雪華、吳茂惠、林慧三人於自助餐廳工作一節，
    惟矢口否認有故意僱用大陸人民之右揭犯行，辯稱：伊不知蘇雪華、吳茂惠、林
    慧三人為大陸地區人民，伊只負責買菜及送便當，她們三人是伊登報所應徵，當
    時是店內另位員工幫我應徵云云。經查：（一）蘇雪華、吳茂惠、林慧三人係以
    探親名義入境台灣之大陸人民，有該三人之警訊筆錄及入境人口申報流動人口登
    記聯單及中華民國台灣地區旅行等資料附卷可稽。（二）依蘇雪華於警訊中供稱
    ：伊受僱業已有一星期等語（警卷第五頁反面），復參酌被告自承：蘇雪華、吳
    茂惠、林慧三人平日以該自助餐店之三樓房間由其供給住宿一節等情觀之，被告
    既身為該自助餐店負責人，又提供上揭大陸地區人民三人食宿，且與其中之蘇雪
    華已有一週以上之長時間相處，依常情必可從其生活習慣及言談舉止中，發現蘇
    雪華等人非本地工人。（三）一般須住宿者通常為出外人，依一般之經驗法則，
    僱主於應徵新進人員時，均須查驗應徵者之身份資料，或約略了解其家況及來自
    何方，而對應徵者有進一步之認識後，方可能加以錄用，豈可能對應徵者一無所
    知，即率爾錄用，若因此草率之程序錄用有作姦犯科，素行不良者，豈不因而增
    加自身之困擾。（四）雇主僱用工人，為能核報薪資所得，及辦理勞健保險，僱
    主必會查詢員工身分證件，縱然，蘇雪華三人非被告親自應徵，然其身為自助餐
    店之負責人，對於上揭各情，自難諉為未予留意。（五）綜上，被告上開所辯，
    顯係圖卸責之詞，無足為採。本件事證明確，被告有違反台灣地區與大陸地區人
    民關係條例之犯行，洵堪認定。
二、按臺灣地區與大陸地區人民關係條例十五條第四款規定，不得僱用大陸地區人民
    從事未經許可之工作，被告違反上開規定僱用大陸地區人民工作，所為係各犯同
    條例第八十三條第一項之罪。其二次僱用之行為，時間緊接，所犯罪名相同，顯
    係出於概括之犯意為之，為連續犯，爰依刑法第五十六條之規定以一罪論，並加
    重其刑。被告前曾於八十五年間因違反國家安全法案件，經法院判處有期徒刑五
    月，於八十六年六月四日執行完畢，此有台灣高雄地方法院檢察署刑案資料查註
    紀錄表在卷可參，其於五年內再犯本件有期徒刑以上之罪，係屬累犯，應依刑法
    第四十七條規定加重其刑。爰審酌被告在未經政府許可，竟僱請大陸地區人民，
    從事未經許可之工作，被告犯後猶狡飾犯行，及該等行為對社會危害等一切情狀
    ，分別量處如主文所示之刑，並諭知易科罰金之折算標準。
據上論斷，應依刑事訴訟法第二百九十九條第一項前段，臺灣地區與大陸地區人民關
係條例第八十三條第一項，刑法第十一條前段、五十六條、第四十七條、第四十一條
，罰金罰鍰提高標準條例第二條，判決如主文。
中      華      民      國    八十九    年      三      月     十七     日
                                      台灣高雄地方法院刑事第二庭
                                          法  官  施  柏  宏
右正本證明與原本無異。
如不服本判決，應於判決送達後十日內，向本院提出上訴狀。
                                          書記官  邱  秋  珍
中      華      民      國    八十九    年      三      月     二十     日
附錄本案論罪科刑法條全文
臺灣地區與大陸地區人民關係條例第八十三條第一項
違反第十五條第四款或第五款規定者，處一年以下有期徒刑、拘役或科或併科新臺幣
三十萬元以下罰金。
台灣地區與大陸地區人民關係條例第十五條第一款、第四款：
    一、使大陸地區人民非法進入臺灣地區。
    四、僱用大陸地區人民從事未經許可或與許可範圍不符之工作。


司法院資訊處製作；財團法人民間司法改革基金會備份。
